【裁判字號】    99,上訴,824
【裁判日期】    990714
【裁判案由】    毒品危害防制條例
【裁判全文】
臺灣高等法院臺中分院刑事判決         99年度上訴字第824號
上  訴  人
即  被  告  乙○○
指定辯護人  歐東洋律師
上列上訴人因毒品危害防制條例案件，不服臺灣臺中地方法院98
年度訴字第3802號中華民國99年3月24日第一審判決（起訴案號
：臺灣臺中地方法院檢察署98年度偵字第24845號），提起上訴
，本院判決如下：
    主    文
原判決關於乙○○所犯如犯罪事實一(一)、(二)部分及定應執行
刑部分均撤銷。
乙○○犯如附表編號一、二所示之罪，各處如附表編號一、二所
示之刑（含主刑及從刑）。
其他上訴駁回。
撤銷改判部分及上訴駁回部分所各處之刑，應執行有期徒刑拾肆
年，扣案之ＡＮＹＣＡＬＬ、ＨＵＡＷＥＩ牌行動電話各壹支，
均沒收；未扣案之販賣第一級毒品所得新臺幣伍佰元、第二級毒
品所得新臺幣壹萬貳仟伍佰元，均沒收，如全部或一部不能沒收
時，以其財產抵償之。
    犯罪事實
一、乙○○（綽號「阿娟」）明知海洛因、甲基安非他命係屬毒
    品危害防制條例第二條第二項第一、二款所列管之第一、二
    級毒品，不得非法持有、販賣，於民國九十八年九月初之某
    日即下述(二)販賣第二級毒品甲基安非他予買主周佑年之交
    易日前一日，在台中縣后里鄉○○路路邊之楊進順車上（尚
    未查獲），向楊進順同時購買新臺幣（下同）五千元約四分
    之一錢重量之海洛因及約一萬元價值而數量不詳之甲其安非
    他命，其中海洛因係為供自己施用而買入，甲基安非他命則
    係為意圖營利再販賣而販入，其後分別基於販賣第一、二級
    毒品海洛因、甲基安非他命以牟利之各別犯意，利用其所有
    之ＡＮＹＣＡＬＬ、ＨＵＡＷＥＩ牌行動電話（內裝其兄名
    義申請之門號0000000000號、00000000
    00號ＳＩＭ卡各一片），作為對外聯絡毒品交易之通訊工
    具，而為下列販賣第一級毒品海洛因予李建文，及販賣第二
    級毒品甲基安非他命予周佑年、江秀蘭、張力允之行為：
(一)於九十八年十月十三日十四時十二分許，由李建文以門號0
    000000000號行動電話撥打乙○○持用之上開00
    00000000號行動電話，向乙○○聯絡購買海洛因，
    再約至臺中縣后里鄉啟明學校內，由乙○○自其前揭為供自
    己施用而向楊進順買入之第一級毒品海洛因中勻出部分數量
    ，而販賣第一級毒品海洛因予李建文一次以牟利（毒品重量
    不詳），金額為五百元。
(二)於九十八年九月初某日，由周佑年以門號00000000
    00號行動電話撥打乙○○持用之上開000000000
    0號行動電話，向乙○○聯絡購買甲基安非他命，並約定以
    乙○○積欠周佑年之水電修理費抵償，再約至乙○○斯時位
    於臺中市○○路二二六之四號三０五室居所，由乙○○自其
    前揭為營利販賣而向楊進順販入之第二級毒品甲基安非他命
    中勻出部分數量（下列之販賣甲基安非他命，均同情），而
    販賣第二級毒品甲基安非他命予周佑年一次以牟利（毒品重
    量不詳），金額為三千五百元，該交易價金即以乙○○所欠
    水電修理費抵銷。
(三)於九十八年九月二十日十四時五十八分許，乙○○以門號0
    000000000號行動電話與江秀蘭持用之門號000
    0000000號行動電話聯絡買賣甲基安非他命，再約至
    江秀蘭位於臺中縣后里鄉○○路七號住處巷口，由乙○○販
    賣第二級毒品甲基安非他命予江秀蘭一次以牟利（毒品重量
    不詳），金額為一千元。
(四)於九十八年九月二十一日十五時十八分許，由張力允以門號
    0000000000號行動電話撥打乙○○持用之上開0
    000000000號行動電話，向乙○○聯絡購買甲基安
    非他命，並約定以乙○○積欠張力允之債務抵扣，再約至臺
    中縣后里鄉泰安村火車高架橋下旁土地公廟，由乙○○販賣
    第二級毒品甲基安非他命予張力允一次以牟利（毒品重量不
    詳），金額為二千元，該次交易價金即以乙○○所欠債務抵
    銷。
(五)於九十八年九月二十八日十四時二十七分許，由張力允以（
    ０四）00000000號室內電話撥打乙○○持用之上開
    0000000000號行動電話，向乙○○聯絡購買甲基
    安非他命，亦約定以乙○○所欠債務抵償，再約至臺中縣后
    里鄉泰安村火車高架橋下，由乙○○販賣第二級毒品甲基安
    非他命予張力允一次以牟利（毒品重量不詳），金額為二千
    元，該次交易價金即以乙○○積欠之債務抵銷。
(六)於九十八年十月一日十二時二十七分許，由張力允以門號0
    000000000號行動電話撥打乙○○持用之上開00
    00000000號行動電話，向乙○○聯絡購買甲基安非
    他命，復約定以乙○○積欠之債務抵扣，再約至臺中縣后里
    鄉○○路「上美家具行」對面，由乙○○販賣第二級毒品甲
    基安非他命予張力允一次以牟利（毒品重量不詳），金額為
    二千元，該次交易價金即以乙○○所欠債務抵銷。
(七)於九十八年十月六日二十時五十四分許，由張力允以門號0
    000000000號行動電話撥打乙○○持用之上開00
    00000000號行動電話，向乙○○聯絡購買甲基安非
    他命，仍約定以乙○○所欠債務抵償，再約至臺中縣后里鄉
    泰安村火車高架橋下，由乙○○販賣第二級毒品甲基安非他
    命予張力允一次以牟利（毒品重量不詳），金額為二千元，
    該次交易價金即以乙○○積欠之債務抵銷。
二、嗣為警於九十八年十月十三日十八時十五分許，持搜索票前
    往乙○○上址臺中市○○路二二六之四號三０五室居所查獲
    ，並扣得乙○○所有、供販賣第一、二級毒品使用之ＡＮＹ
    ＣＡＬＬ、ＨＵＡＷＥＩ牌行動電話各一支（內裝以乙○○
    之兄名義申請之門號0000000000號、00000
    00000號ＳＩＭ卡各一片），暨非供販毒所得、與本案
    無關之現金一萬五千元。另乙○○對於犯罪事實欄一(二)至
    (七)販賣甲基安非他命之事實，於偵查及審判中均已自白。
三、案經臺灣臺中地方法院檢察署檢察官指揮臺中市警察局移送
    該署檢察官偵查起訴。
    理    由
一、證據能力部分：
    本案下列引用之供述及非供述證據，經本院依法踐行調查證
    據程序，公訴人及被告乙○○、指定辯護人均同意各該證據
    作為本案之證據（本院卷第五十七頁背面至第六十頁），且
    亦查無依法應排除其證據能力之情形，是後述所引用證據之
    證據能力皆無疑義，合先敘明。
二、認定犯罪事實所憑之證據及理由：
    訊據上訴人即被告乙○○（下稱被告）雖於原審僅對於上開
    犯罪事實欄一(二)至(七)所示販賣甲基安非他命予周佑年、
    江秀蘭、張力允之犯行部分坦承不諱，而矢口否認有何犯罪
    事實欄一(一)所載販賣海洛因予李建文之行為，辯稱：其因
    為有房屋託李建文仲介買賣，所以請李建文施用海洛因，並
    不是賣給李建文的，未向李建文收取五百元云云。然其於上
    訴本院後，已對於有上開犯罪事實欄一(一)至(七)所示販賣
    海洛因、甲基安非他命予李建文、周佑年、江秀蘭、張力允
    之犯行均坦承不諱（本院卷第五十七頁背面、第六十一頁背
    面）。經查：
(一)就被告販賣第一級毒品海洛因予李建文部分：
    被告有販賣海洛因予李建文乙節，除於本院審理自白犯罪外
    ，亦據被告於警詢、偵查訊問、原審移審訊問時供認不諱，
    明確坦稱：伊有賣海洛因，伊和李建文是朋友，無仇恨，李
    建文指證五百元買海洛因屬實，電話內容是李建文買海洛因
    等語（見臺灣臺中地方法院檢察署九十八年度偵字第二四八
    四五號卷第八九至九一頁、原審卷第九頁反面），並迭經證
    人李建文於警詢、偵查、原審審理時證述綦詳，觀諸證人李
    建文屢次指證向被告購買五百元海洛因一包，被告親手交海
    洛因給伊，伊再將五百元給被告，伊是單純向被告購買海洛
    因，不是與被告集資，也不是請被告幫忙調貨，伊與被告沒
    有仇恨；通聯中第一通電話說：「像昨天人家來你這邊找你
    那個啦」的意思，就是伊要跟被告買海洛因的意思，伊出門
    帶五百元就是要買海洛因等詞甚明（見警卷第二一至二三頁
    、臺灣臺中地方法院檢察署九十八年度偵字第二四八四五號
    卷第二二至二四頁、本院卷第六三頁反面），而證人李建文
    之各次筆錄，既係按伊之自由意志陳述有關購買海洛因之時
    間、地點、金額等內容，並無扭曲伊意故為錯載情形，且證
    人李建文於伊所稱向被告買入海洛因期間內，確有施用第一
    級毒品海洛因之行為一情，亦據證人李建文於警詢中坦言。
    此外，復有扣案被告所有之ＡＮＹＣＡＬＬ、ＨＵＡＷＥＩ
    牌行動電話得佐，並有臺中市刑警大隊通訊監察譯文表、電
    話通聯紀錄、臺灣臺中地方法院通訊監察書、查緝現場照片
    附卷足稽。再徵諸卷附毒品案監察譯文內容，亦為被告、證
    人李建文所是認，且被告也自承確有於前揭時地與證人李建
    文相約見面交付海洛因之事實，堪認證人李建文所證向被告
    購買毒品海洛因之證詞，真實而可信。是被告此部分之自白
    與事實相符，要堪信實。
(二)就被告販賣第二級毒品甲基安非他命予周佑年、江秀蘭、張
    力允部分：
    此部分犯罪事實，除經被告於本院審理自白犯罪外，亦據其
    於警詢、偵查、原審審理時認承在卷，並據證人江秀蘭、周
    佑年、張力允於警詢、偵訊中，就被告確有以電話方式聯絡
    及販售第二級毒品甲基安非他命之基本事實，為確切之證述
    ，且證人江秀蘭、周佑年、張力允於伊等所稱向被告買入甲
    基安非他命之期間內，有施用第二級毒品甲基安非他命之行
    為等節，亦據上開證人坦明在卷。此外，復有扣案被告所有
    之ＡＮＹＣＡＬＬ、ＨＵＡＷＥＩ牌行動電話可資佐證，另
    有臺中市刑警大隊通訊監察譯文表、電話通聯紀錄、臺灣臺
    中地方法院通訊監察書、查緝現場照片附卷足稽，均核與被
    告前揭自白相符。再徵諸卷附各該毒品案監察譯文內容，也
    皆為被告、證人所是認，足認該等證人所證，均信而有徵，
    堪以採信。是被告此部分之自白，亦與事實相符，要堪信實
    。
(三)按目前社會上販賣毒品海洛因、甲基安非他命之犯罪型態不
    一，有所謂「大盤」、「中盤」、「小盤」販賣者，甚或零
    星交易者。在有較多量毒品交易之情形下，經深入查證，如
    機會掌握得宜，或可查獲與販賣毒品有關之毒品、販賣工具
    （諸如電子秤、帳冊、分裝袋等物）或多數知情或購買者等
    證人之證詞，以作為法院判決認定之依據，然如向大盤、中
    盤或小盤調貨再販賣予施用毒品之人，從中賺取差價者，亦
    合於販賣毒品之構成要件，惟此種販毒者手中調得之毒品旋
    即轉手，且交易方法簡單，在性質上非必須使用任何販賣工
    具，是以未查獲毒品、或磅秤等工具，並非即得為被告無販
    賣毒品行為之推論；再核販賣毒品者尤科以重度刑責，販賣
    毒品既係違法行為，當非可公然為之，亦無公定價格，且容
    易分裝並增減份量，而每次買賣之價量，可能隨時依雙方關
    係深淺、資力、需求量及對行情之認知、來源是否充裕、品
    質是否較佳、查緝是否嚴謹、購買者被查獲時供述購買對象
    之可能風險之評估等情形，而異其標準，非可一概而論；而
    購買毒品者通常亦無法探知販毒者賺取利潤幾何，是販賣毒
    品之利得，除被告坦承犯行或價量俱臻明確外，委難察得實
    情，販賣之人從價差或量差中牟利之方式雖異，其意圖營利
    之販賣行為則同一。經查，被告於本院審理中自白：伊販賣
    於李建文之海洛因，及販賣於周佑年、江秀蘭、張力允之甲
    基安非他命，係伊於九十八年九月初之某日即上述犯罪事實
    一(二)販賣甲基安非他予買主周佑年之交易日前一日，在台
    中縣后里鄉○○路路邊之楊進順車上，向楊進順同時購買五
    千元約四分之一錢重量之海洛因及約一萬元價值而數量不詳
    之甲基安非他命，其中海洛因係為供伊自己施用而買入，甲
    基安非他命則係為意圖營利再販賣而販入，伊本身均有施用
    海洛因及甲基安非他命，從買入之海洛因及甲基安非他命中
    勻撥出部分供伊自己施用，另從中勻撥出部分賣給上開買主
    ，伊可賺取供自己施用部分等語（本院卷第六十二頁），是
    雖無法明確探知被告實際賺取利潤為何，然由被告之自白及
    佐以各買主之供證，則足可確認被告有營利之意圖。
(四)茲就上開證人李建文、江秀蘭、周佑年、張力允歷次證詞中
    所陳，依犯罪事實欄一(一)至(七)所示之價格，作為本院論
    斷被告犯罪之基礎。基上，被告販賣第一級毒品獲利五百元
    ，第二級毒品共計獲利一萬二千五百元（有關犯罪事實欄一
    (三)至(七)所載販賣甲基安非他命予證人周佑年、張力允部
    分，被告雖分別自其積欠證人周佑年、張力允之債務中抵扣
    ，然此亦屬被告販賣所得，應沒收之）。
(五)本案事證明確，被告販賣第一級毒品海洛因、第二級毒品甲
    基安非他命之犯行堪以認定，應依法論科。
三、論罪科刑部分：
(一)查毒品危害防制條例部分條文業於九十八年五月二十日修正
    公布，並自公布日起算至第三日即九十八年五月二十二日生
    效施行（司法院九十八年六月二十九日院臺廳刑一字第０九
    八００一四六四三號函參照）。準此，本案被告行為時，均
    係在毒品危害防制條例修正施行後，自應直接適用修正施行
    後之毒品危害防制條例，而無庸為新舊法比較，合先敘明。
(二)按海洛因、甲基安非他命係毒品危害防制條例第二條第二項
    第一、二款所管制之第一、二級毒品，不得非法持有、販賣
    。次按毒品危害防制條例第四條所規定之販賣毒品罪，其行
    為態樣，可分為販入、賣出、販入後復行賣出等三種情形。
    其中販入或賣出，有一於此，其犯罪固屬完成；但在販入後
    復行賣出之場合，行為人意圖營利而販入毒品後，至首次賣
    出，乃二個舉動之接續實行，仍祇成立一個販賣既遂罪（最
    高法院九十六年度台上字第三五五一號判決參照）。
    1.核被告就犯罪事實欄一(一)所載販賣海洛因予李建文牟利
      之犯行，係犯修正後毒品危害防制條例第四條第一項之販
      賣第一級毒品罪。
    2.被告於九十八年九月初之某日即上述犯罪事實欄一(二)販
      賣第二級毒品甲基安非他予買主周佑年之交易日前一日，
      在台中縣后里鄉○○路路邊之楊進順車上，向楊進順購買
      約一萬元價值而數量不詳之甲其安非他命，係為意圖營利
      販賣而販入，其該次販入行為與犯罪事實欄一(二)首次賣
      出甲基安非他命予周佑年之牟利行為，乃二個舉動之接續
      實行，仍祇成立一個販賣既遂罪，核係犯修正後毒品危害
      防制條例第四條第二項之販賣第二級毒品罪。公訴意旨就
      被告意圖營利販賣而販入第二級毒品甲基安非他命之部分
      ，雖未據起訴，惟因與犯罪事實欄一(二)首次賣出甲基安
      非他命予周佑年之牟利行為間有實質上一罪關係，自應由
      本院併予審理。
    3.被告就如犯罪事實欄一(三)至(七)販賣甲基安非他命予江
      秀蘭、張力允牟利之行為，亦係犯修正後毒品危害防制條
      例第四條第二項之販賣第二級毒品罪。
(三)被告為販賣而持有第一、二級毒品之低度行為，應各為其販
    賣之高度行為所吸收，均不另論罪。
(四)被告上開一次販賣第一級毒品罪、六次販賣第二級毒品罪，
    皆犯意各別，行為互殊，應予分論併罰。
(五)又按毒品危害防制條例第十七條原僅規定犯該條所列舉之製
    造、販賣、運輸等罪之毒販，為鼓勵其供出毒品來源，因而
    破獲者，得獲邀減刑之寬典，俾有效推展阻斷供給之緝毒工
    作。而毒販之所以願意供出其上游組織之情形，使檢警機關
    得以進一步追查破獲，類皆已於偵查或審判中自白犯罪，然
    上開條例並未有如貪污治罪條例第八條第二項自白減刑之規
    定，不無造成毒販可能自忖無法有效供出毒品來源之上手，
    難以獲得減刑恩惠，因而減弱甚至斷絕其自白認罪之誘因，
    致使上開案件之刑事訴訟程序未能儘早確定。九十八年五月
    二十日修正之毒品危害防制條例第十七條，乃採行寬厚之刑
    事政策，修正原條文，擴大適用範圍，除於第一項規定供出
    毒品來源，因而查獲其他正犯或共犯者，減輕或免除其刑外
    ，並增列第二項於偵查及審判中自白者，減輕其刑之規定，
    以鼓勵毒販自白認罪，開啟其自新之路。從而，毒販在偵查
    及審判中之歷次陳述，各有一次以上之自白，並供出毒品來
    源，因而查獲其他正犯或共犯之情形，即已完全合致第十七
    條第一項、第二項規定之要件(最高法院九十八年度台上字
    第七二三一號判決)。查，被告就犯罪事實欄一(二)至(七)
    所示之販賣第二級毒品罪，於偵查及審判中均自白犯行，符
    合修正後毒品危害防制條例第十七條第二項之規定，自應依
    該規定減輕其刑。至被告就犯罪事實欄一(一)之販賣第一級
    毒品罪部分，於原審審理時固一度僅對於交付海洛因予李建
    文之客觀事實自白，卻矢口否認販賣情節；惟因其前於警詢
    、偵查訊問、原審移審訊問時業均供認販賣毒品海洛因不諱
    ，明確坦稱：伊有賣海洛因，伊和李建文是朋友，無仇恨，
    李建文指證五百元買海洛因屬實，電話內容是李建文買海洛
    因等語（見臺灣臺中地方法院檢察署九十八年度偵字第二四
    八四五號卷第八九至九一頁、原審卷第九頁反面），其於上
    訴本院後之審理亦就原審判決所認定販賣海洛因予李建文之
    犯罪事實坦承不諱（本院卷第五十七頁背面、第六十一頁背
    面），自亦符合修正後毒品危害防制條例第十七條第二項於
    偵查及審判中均自白犯行之規定，應依該規定減輕其刑。
(六)復按毒品危害防制條例第十七條第一項所稱之「供出毒品來
    源，因而破獲者」，係指被告供出毒品來源之有關資料，諸
    如前手之姓名、年籍、住居所、或其他足資辨別之特徵等，
    使調查或偵查犯罪之公務員因而對之發動調查或偵查並破獲
    者而言。本案被告為警查獲後，雖曾陳明其海洛因、甲基安
    非他命之來源係楊進順，然依卷內資料顯示，偵查機關迄今
    尚未因被告供述而破獲楊進順販賣毒品之情事，此有臺灣臺
    中地方法院檢察署九十八年十二月十日、中檢輝謙九八偵二
    四八四五字第一四三０八八號函、臺灣高等法院全國前案簡
    列表得憑，且證人即員警黃崇烈亦於原審審理時結證稱：目
    前尚未查獲楊進順，找不到人，也終止查辦，因為只有乙○
    ○指認等語，有原審審理筆錄可參（見原審卷第四一頁、第
    五六至五九頁、第一０九反面至第一一０頁），是本案自無
    毒品危害防制條例第十七條第一項之適用，併此敘明。
(七)再按刑之量定，為求個案裁判之妥當性，法律固賦予法院裁
    量權，但此項裁量權之行使，除應依刑法第五十七條規定，
    審酌行為人及其行為等一切情狀，為整體之評價，並應顧及
    比例原則與平等原則，使罪刑均衡，輕重得宜，以契合社會
    之法律感情。又刑法第五十九條規定犯罪之情狀可憫恕者，
    得酌量減輕其刑，其所謂「犯罪之情狀」，與同法第五十七
    條規定科刑時應審酌之一切情狀，並非有截然不同之領域，
    於裁判上酌減其刑時，應就犯罪一切情狀（包括第五十七條
    所列舉之十款事項），予以全盤考量，審酌其犯罪有無可憫
    恕之事由（即有無特殊之原因與環境，在客觀上足以引起一
    般同情，以及宣告法定低度刑，是否猶嫌過重等等），以為
    判斷。且按依法律加重或減輕者，仍得依前條（即第五十九
    條）之規定酌量減輕其刑，刑法第六十條亦定有明文。本院
    審酌被告所犯如犯罪事實一(一)之販賣第一級毒品罪，其法
    定刑為「死刑或無期徒刑；處無期徒刑者，得併科新臺幣二
    千萬元以下罰金」，雖經前揭減刑後，死刑減輕為無期徒刑
    ，無期徒刑減輕為二十年以下十五年以上有期徒刑；然同為
    販賣第一級毒品之人，其原因動機不一，犯罪情節未必盡相
    同，或有大盤毒梟者，亦有中、小盤之分，甚或僅止於吸毒
    者友儕間為求互通有無之有償轉讓者亦有之，其販賣行為所
    造成危害社會之程度自屬有異，是倘其犯罪情狀甚輕，即使
    已有法定應減刑之事由予以減刑，在兼顧防衛社會之目的下
    ，仍非不可依客觀之犯行與主觀之惡性二者加以考量其情狀
    是否有可憫恕之處，再適用刑法第五十九條之規定酌量遞減
    輕其刑，以期使個案裁判之量刑能斟酌至當，符合比例原則
    。本件被告上開犯罪事實一(一)之販賣第一級毒品海洛因之
    犯行，故無視國家對於杜絕毒品危害之禁令，其行為固屬不
    當，應予非難，然其係從自己施用之海洛因毒品中勻出部分
    販賣，且販賣之數量僅為價金五百元之數量，犯罪情節尚非
    至惡，相對於長期大量販賣毒品之大毒梟而言，其對社會治
    安及國民健康之危害顯然較小，是從被告犯案情節觀之，倘
    仍遽處以前揭經法定應減刑後之刑度（無期徒刑或二十年以
    下十五年以上有期徒刑），猶屬情輕法重，難謂符合罪刑相
    當性及比例原則，更無從與大毒梟之惡行有所區隔，是其上
    開販賣第一級毒品之犯罪情狀相較於其重刑，在客觀上足以
    引起一般人之同情，情節尚堪憫恕，爰再依刑法第五十九條
    之規定酌量遞減輕其刑。
(八)原審就被告所犯如犯罪事實欄一(一)販賣第一級毒品罪，及
    (二)第二級毒品罪部分，認被告罪證明確，而予以論罪科刑
    ，固非無據，然：
    1.就被告所犯如犯罪事實欄一(一)販賣第一級毒品罪部分，
      被告業於上訴本院後就此部分犯罪坦承不諱，被告此部分
      之犯罪合依修正後毒品危害防制條例第十七條第二項之規
      定減輕其刑，原審就此未及審酌，容有未妥。
    2.本案被告販賣之毒品海洛因及甲基安非他命，係被告於九
      十八年九月初之某日即犯罪事實欄一(二)販賣第二級毒品
      甲基安非他予買主周佑年之交易日前一日，在台中縣后里
      鄉○○路路邊之楊進順車上，向楊進順同時購買新臺幣五
      千元約四分之一錢重量之海洛因及約一萬元價值而數量不
      詳之甲其安非他命，其中海洛因係為供自己施用而買入，
      甲基安非他命則係為意圖營利販賣而販入，嗣後並販賣於
      犯罪事實欄一(二)至(七)之買主周佑年等人，此為被告於
      本院所自白。原審未及詳查，逕認被告係於九十八年四月
      十五日，在不詳地點，向楊進順販入數量及價格皆不詳之
      海洛因、甲基安非他命；且對被告販入海洛因及甲基安非
      他命之用途是否涉及意圖營利而販入乙節未予詳查；另被
      告上開意圖營利販賣而向楊進順販入之第二級毒品甲基安
      非命行為，與其後之犯罪事實欄一(二)首次販賣第二級毒
      品甲基安非他命予周佑年之牟利行為，乃二個舉動之接續
      實行，仍祇成立一個販賣既遂罪，亦未據認定及併予審理
      ，均有未妥。
    被告上訴意旨就上開部分，認原審量刑過重，其中就所犯如
    犯罪事實欄一(二)販賣第二級毒品罪部分雖為無理由，然就
    其於上訴後認罪之犯罪事實欄一(一)販賣第一級毒品罪部分
    則為有理由，且原判決關於此二部分既有上開之可議，自應
    由本院連同定應執行部分予以撤銷改判。爰審酌被告明知施
    用毒品有害身心健康，竟仍販賣戕害身心之海洛因、甲基安
    非他命予李建文、周佑年如犯罪事實欄一(一)、(二)所示，
    其助長施用毒品之惡行，行為殊不可取，及其犯罪動機、方
    法、手段、品行、智識程度、販賣數量及犯罪所得，暨於事
    後均已坦承犯行等一切情狀，分別量處如附表編號一、二所
    示之刑。而扣案之ＡＮＹＣＡＬＬ、ＨＵＡＷＥＩ牌行動電
    話二支，皆為被告所有，且供其販賣海洛因、甲基安非他命
    所用之物，業經被告自承在卷，均應依毒品危害防制條例第
    十九條第一項規定宣告沒收，但上開行動電話內所附門號0
    000000000、0000000000號ＳＩＭ卡申
    請人為被告之兄，已據被告供明，而毒品危害防制條例第十
    九條第一項規定宣告沒收者，並無如同條例第十八條第一項
    所定（不問屬於犯人所有與否，沒收之）之明文，應屬相對
    沒收主義之立法，故其應沒收之物，以屬於被告所有者為限
    （最高法院九十三年度臺上字第四六二號判決參照），準此
    ，上開二片ＳＩＭ卡既非屬被告所有，且非違禁物，自不在
    宣告沒收之範圍。再未扣案之被告販賣予李建文之第一級毒
    品所得五百元、販賣予周佑年之第二級毒品所得三千五百元
    ，應依毒品危害防制條例第十九條第一項後段規定，於附表
    編號一、二主文欄項下，分別按所得金額，諭知沒收，如全
    部或一部不能沒收時，以其財產抵償之。
(九)另原審就被告所犯如犯罪事實欄一(三)至(七)所示販賣第二
    級毒品甲基安非他命犯行部分，認被告罪證明確，適用毒品
    危害防制條例第四條第一項、第二項、第十七條第二項、第
    十九條第一項，刑法第十一條（原判決贅載「前段」二字，
    應由本院逕更正之）、第五十九條等規定，並審酌被告明知
    施用毒品有害身心健康，竟仍販賣戕害身心之甲基安非他命
    予他人，助長施用毒品之惡行，行為殊不可取，及其犯罪動
    機、方法、手段、品行、智識程度、販賣期間長短、次數、
    犯罪所得，且坦承犯行等一切情狀，分別量處如附表編號三
    至七所示之刑；復說明扣案之ＡＮＹＣＡＬＬ、ＨＵＡＷＥ
    Ｉ牌行動電話二支，皆為被告所有，且供其販賣甲基安非他
    命所用之物，業經被告自承在卷，均應依毒品危害防制條例
    第十九條第一項規定宣告沒收，但上開行動電話內所附門號
    0000000000、0000000000號ＳＩＭ卡
    申請人為被告之兄，已據被告供明，而毒品危害防制條例第
    十九條第一項規定宣告沒收者，並無如同條例第十八條第一
    項所定（不問屬於犯人所有與否，沒收之）之明文，應屬相
    對沒收主義之立法，故其應沒收之物，以屬於被告所有者為
    限（最高法院九十三年度臺上字第四六二號判決參照），準
    此，上開二片ＳＩＭ卡既非屬被告所有，且非違禁物，自不
    在宣告沒收之範圍。再未扣案之被告販賣第二級毒品所得（
    各次販賣所得詳如犯罪事實欄一(三)至(七)所示），應依毒
    品危害防制條例第十九條第一項後段規定，於附表編號三至
    七各主文欄項下，分別按歷次所得金額，諭知沒收，如全部
    或一部不能沒收時，以其財產抵償之。至本案其餘扣案物即
    現金一萬五千元，經核並無積極事證足認與被告前揭販賣海
    洛因或甲基安非他命有關，爰不於本案為沒收之宣告等情，
    核其認事用法均無違誤，量刑亦屬妥適，應予維持。被告上
    訴意旨就此部分，認原審量刑過重，並無理由，應予駁回。
(十)就上開撤銷改判部分所處有期徒刑，與上訴駁回部分所處有
    期徒刑，應由本院依法定其應執行之刑。
據上論斷，應依刑事訴訟法第三百六十八條、第三百六十九條第
一項前段、第三百六十四條、第二百九十九條第一項前段，毒品
危害防制條例第四條第一項、第二項、第十七條第二項、第十九
條第一項，刑法第十一條、第五十九條、第五十一條第五款，判
決如主文。
本案經檢察官甲○○到庭執行職務。
中    華    民    國    99    年    7     月    14    日
            刑事第五庭  審判長法  官  趙  春  碧
                              法  官  林  宜  民
                              法  官  賴  恭  利
上列正本證明與原本無異。
如不服本判決應於收受送達後10日內，向本院提出上訴書狀，其
未敘述上訴理由者，並得於提起上訴後10日內向本院補提理由書
(均須按他造當事人之人數附繕本)「切勿逕送上級法院」。
                              書記官  林  育  萱
中    華    民    國    99    年    7     月    14    日
【附表】：
┌──┬──────────┬──────────────┐
│編號│     犯罪事實       │            主文            │
├──┼──────────┼──────────────┤
│一  │犯罪事實欄一(一)所示│乙○○販賣第一級毒品，處有期│
│    │販賣第一級毒品海洛因│徒刑拾貳年，扣案之ＡＮＹＣＡ│
│    │予李建文部分        │ＬＬ、ＨＵＡＷＥＩ牌行動電話│
│    │                    │各壹支，均沒收；未扣案之販賣│
│    │                    │第一級毒品所得新臺幣伍佰元，│
│    │                    │沒收，如全部或一部不能沒收時│
│    │                    │，以其財產抵償之。          │
├──┼──────────┼──────────────┤
│二  │犯罪事實欄一(二)所示│乙○○販賣第二級毒品，處有期│
│    │販賣第二級毒品甲基安│徒刑年捌月，扣案之ＡＮＹＣ│
│    │非他命予周佑年部分  │ＡＬＬ、ＨＵＡＷＥＩ牌行動電│
│    │                    │話各壹支，均沒收；未扣案之販│
│    │                    │賣第二級毒品所得新臺幣仟伍│
│    │                    │佰元，沒收，如全部或一部不能│
│    │                    │沒收時，以其財產抵償之。    │
├──┼──────────┼──────────────┤
│三  │犯罪事實欄一(三)所示│乙○○販賣第二級毒品，處有期│
│    │販賣第二級毒品甲基安│徒刑年捌月，扣案之ＡＮＹＣ│
│    │非他命予江秀蘭部分  │ＡＬＬ、ＨＵＡＷＥＩ牌行動電│
│    │                    │話各壹支，均沒收；未扣案之販│
│    │                    │賣第二級毒品所得新臺幣壹仟元│
│    │                    │，沒收，如全部或一部不能沒收│
│    │                    │時，以其財產抵償之。        │
├──┼──────────┼──────────────┤
│四  │犯罪事實欄一(四)所示│乙○○販賣第二級毒品，處有期│
│    │販賣第二級毒品甲基安│徒刑年捌月，扣案之ＡＮＹＣ│
│    │非他命予張力允部分  │ＡＬＬ、ＨＵＡＷＥＩ牌行動電│
│    │                    │話各壹支，均沒收；未扣案之販│
│    │                    │賣第二級毒品所得新臺幣貳仟元│
│    │                    │，沒收，如全部或一部不能沒收│
│    │                    │時，以其財產抵償之。        │
├──┼──────────┼──────────────┤
│五  │犯罪事實欄一(五)所示│乙○○販賣第二級毒品，處有期│
│    │販賣第二級毒品甲基安│徒刑年捌月，扣案之ＡＮＹＣ│
│    │非他命予張力允部分  │ＡＬＬ、ＨＵＡＷＥＩ牌行動電│
│    │                    │話各壹支，均沒收；未扣案之販│
│    │                    │賣第二級毒品所得新臺幣貳仟元│
│    │                    │，沒收，如全部或一部不能沒收│
│    │                    │時，以其財產抵償之。        │
├──┼──────────┼──────────────┤
│六  │犯罪事實欄一(六)所示│乙○○販賣第二級毒品，處有期│
│    │販賣第二級毒品甲基安│徒刑年捌月，扣案之ＡＮＹＣ│
│    │非他命予張力允部分  │ＡＬＬ、ＨＵＡＷＥＩ牌行動電│
│    │                    │話各壹支，均沒收；未扣案之販│
│    │                    │賣第二級毒品所得新臺幣貳仟元│
│    │                    │，沒收，如全部或一部不能沒收│
│    │                    │時，以其財產抵償之。        │
├──┼──────────┼──────────────┤
│七  │犯罪事實欄一(七)所示│乙○○販賣第二級毒品，處有期│
│    │販賣第二級毒品甲基安│徒刑年捌月，扣案之ＡＮＹＣ│
│    │非他命予張力允部分  │ＡＬＬ、ＨＵＡＷＥＩ牌行動電│
│    │                    │話各壹支，均沒收；未扣案之販│
│    │                    │賣第二級毒品所得新臺幣貳仟元│
│    │                    │，沒收，如全部或一部不能沒收│
│    │                    │時，以其財產抵償之。        │
└──┴──────────┴──────────────┘
附錄本判決論罪科刑法條：
毒品危害防制條例第4條第1項、第2項：
製造、運輸、販賣第一級毒品者，處死刑或無期徒刑；處無期徒
刑者，得併科新臺幣 2 千萬元以下罰金。
製造、運輸、販賣第二級毒品者，處無期徒刑或 7 年以上有期
徒刑，得併科新臺幣 1 千萬元以下罰金。

司法院資訊處製作；財團法人民間司法改革基金會備份。
